高雄高等行政法院判決
　　　　　　　　　　　　　　　　　　　 96年度訴字第106號
　　　　　　　　　　　　　　 中華民國96年12月6日辯論終結
原　　　告　台芳食品廠
代　表　人　甲○○
訴訟代理人　己○○
　　　　　　張宗琦　律師
複代理人　　李佳冠　律師
被　　　告　財政部台灣省南區國稅局
代　表　人　乙○○　局長
訴訟代理人　丁○○
　　　　　　戊○○
　　　　　　庚○○
上列當事人間因貨物稅事件，原告不服財政部中華民國95年12月
7日台財訴字第09500393400號訴願決定，提起行政訴訟。本院判
決如下：
    主  文
原告之訴駁回。
訴訟費用由原告負擔。
    事  實
壹、事實概要：
    緣原告為貨物稅廠商，於民國（下同）93年9月未依規定辦
    理產品登記，擅自產製應稅貨物「台廣珍膠原蛋白燕窩」
    出廠計2,583.333打，違反貨物稅條例第19條規定，經被告
     查獲，核定補徵稅額新臺幣（下同）347,393元，除補徵稅
    額，並依同條例第32條第1款規定，按補徵稅額處10倍罰鍰
    3,473,900元（計至百元止）。原告不服，申經復查，未獲
    變更，提起訴願，亦遭駁回，遂提起本件行政訴訟。
貳、兩造之聲明
甲、原告聲明：訴願決定及原處分（含復查決定）均撤銷。
乙、被告聲明：原告之訴駁回。
參、兩造之主張：
甲、原告主張：
一、本稅347,393元部分：
（一）原告並非「產製廠商」：
      １、按財政部88年11月11日台財稅第881957736號函：「
          ○○製藥公司受託分裝濃縮果漿酵素，核屬產製貨物
          稅條例第八條規定之應稅貨物，應依法課徵貨物稅。
          說明：二、現行貨物稅條例第一條及第二條所稱之『
          產製』，係指在市場行銷前可提高應稅貨物附加價值
          之一切行為，如：生產、製造、包裝、改裝、改製等
          行為。本案○○製藥公司接受廠商提供自國外原裝進
          口之大桶裝濃縮果漿酵素，直接分裝為瓶裝出廠銷售
          ，其可增加附加價值之改分裝行為核屬上述產製之行
          為。惟為避免造成重複課稅，應輔導國內廠商與進口
          商依貨物稅稽徵規則第七十五條規定聯名辦理免稅採
          購手續。」（參台中高等行政法院91年度訴字第302
          號判決）及貨物稅條例第2條之規定：「貨物稅於應
          稅貨物出廠或進口時徵收之。其納稅義務人如左：一
          、國內產製之貨物，為產製廠商。二、委託代製之貨
          物，為受託之產製廠商。三、國外進口之貨物，為收
          貨人、提貨單或貨物持有人。前項第二款委託代製之
          貨物，委託廠商為產製應稅貨物之廠商者，得向主機
          稽徵機關申請以委託廠商為納稅義務人。」
      ２、經查，原告與訴外人惠智有限公司（下稱惠智公司）
          所訂立之委託代工合約書第8點：「本代工產品係由
          甲方提供原物料，乙方負責充填、製造．．．」等等
          內容，又原告於本件貨品「台廣珍膠原蛋白燕窩」
          製造過程中僅有充填、裝瓶之委任代工之工作，其成
          品生產製造及包裝皆非原告受委任之內容，因事實上
          原告僅為代工生產過程之一部分。準此，被告僅以惠
          智公司無機器設備及委任原告代為納稅之委任契約，
          即認定僅處理充填及裝瓶本件系爭貨物之原告為系爭
          貨物之「產製廠商」，顯與事實不合。因事實上原告
          僅為代工生產過程之一部分，最後完成階段為惠智或
          台鹽實業股份有限公司（下稱號台盬公司）。如依貨
          物稅條例第2條規定，惠智公司或台鹽公司始為產製
          廠商，依法前揭公司始為本件納稅義務人，委託代製
          合約書上稅額約定由原告繳納，僅係原告為便利惠智
          公司繳稅之作法而已。
      ３、再者，按貨物稅條例規定可知，並無明文規定產製廠
          商應以有機器設備或工廠登記者為限，實應以應稅貨
          物完成出廠時徵收之，亦即，應以該「產品產出末端
          之最終廠商」為其納稅義務人，始與法律明文相符。
          職故，自本件產品整體製產過程以觀，原告代工之部
          分尚屬中間流程並非最終階段。再加上嗣後惠智公司
          尚須包裝加工等後續產製作業，系爭燕窩產品始得正
          式對外上市銷售下，本件被告逕以原告為產製廠商之
          原處分，顯與法不符，亦與大法官釋字第217號解釋
          所示，人民僅依法律所定之納稅主體、稅目、稅率、
          納稅方法及納稅期間等項而負擔納稅義務之法律保留
          原則相違。
      ４、又依貨物稅條例第8條之規定：「飲料品：凡設廠機
          製之清涼飲料品均屬之。其稅率如左：一、稀釋天然
          果蔬汁從價徵收百分之八。二、其他飲料品從價徵收
          百分之十五。前項飲料品合於國家標準之純天然果汁
          、果漿、濃糖果漿、濃縮果汁及純天然蔬菜汁免稅。
          第一項所稱設廠機製，指左列情形之一：一、設有固
          定製造場所，使用電動或非電動之機具製造裝瓶（盒
          、罐、桶）固封者。二、設有固定製造場所，使用電
          動或非電動機具製造飲料品之原料或半成品裝入自動
          混合販賣機製造銷售者。國內產製之飲料品，應減除
          容器成本計算其出廠價格。」該條文之規範意旨，係
          在說明何種情形下之「設廠機製」，得課徵飲料品課
          徵貨物稅之條文說明，與究竟原告是否為「產製廠商
          」一事，係屬二事。
      ５、另外，「行政院財政改革委員會已將貨物稅課稅項目
          的修正，列入未來二年或六年的中期改革措施，依其
          初步決議擬修正貨物稅條例，取消橡膠輪胎、飲料品
          、平皮玻璃及電器類的貨物稅課徵，而將水泥、油氣
          類、車輛類貨物稅的徵收，轉變成符合環境保護、節
          約能源、國民健康維護等特定目的而課徵的綠色稅制
          。為彌補該項課稅項目的刪減所造成的稅收損失，規
          劃同時提高營業稅稅率為6%或7%。」（引自行政院財
          政改革委員會92年1月8日審查決議；張盛和、許慈美
          、吳月琴、莊水吉，銷售稅制度與實務，三民書局，
          2007.1，頁143參照）。可見飲料品課徵貨物稅之必
          要性已容受爭議，準此，於解釋飲料品之實際產製廠
          商為何者時，更應嚴守租稅法定主義。參照司法院大
          法官釋字第217號解釋意旨：憲法第19條規定人民有
          依法律納稅之義務，係指人民僅依法律所定之納稅主
          體、稅目、稅率、納稅方法及納稅期間等項而負納稅
          之義務。而不得如被告所稱：「本件是台鹽對外辦理
          招標，由惠智公司得標，但因其非貨物稅的廠商，所
          以也沒有產製的機具設備，故委由原告生產，而原告
          符合貨物稅條例第2條第1項第2款之納稅義務人。」
          云云，僅因惠智公司本身無產製設備而無法依照貨物
          稅條例第19條規定申請辦理貨物稅廠商登記及產品登
          記，即反面推論原告才是產製廠商。否則，如此逕為
          認定委託關係不存在台鹽與惠智公司間，而係台鹽與
          原告間，反而會造成稅捐規避之情形，以本件之惠智
          公司為例，原本其於代工合約中應付之貨物稅稅款，
          反而可透過對於惠智與台鹽間契約內容無預見之第三
          人（即原告）負擔不合理之稅捐繳納義務，殊不合理
          。若從「繳納正確稅額之納稅權利」以觀，納稅者對
          於因為自身經濟行為所產之課稅關係，應該能夠正確
          地預測，該權利之作用，在於確保經濟之預測可能性
          與安定性，因此本件若從納稅者之「課稅關係預測可
          能性」（黃俊杰，稅捐基本權，元照，2006.9，頁14
          1參照）以觀，只會造成如惠智公司此種只享契約利
          益，卻無須負擔貨物稅繳納義務之稅捐規避情形，而
          由於課稅關係不具預測可能性之原告負擔，實不容助
          長。
      ６、又貨物稅本身即是選定某些特定的貨物來課徵銷售稅
          的一種稅制，其課徵的範圍包括進口產品及國內生產
          品，惟僅就在產品進入市場的第一個時點來課徵稅額
          ，國內產品選擇在出廠時，而進口產品則在進口時課
          徵，在此時點課徵後，其商品繼續流轉，就不再課徵
          相同的稅賦，即稱為單一階段的銷售稅。其所課徵的
          稅賦，在理論上希望能隨著價格的移轉，轉嫁給最終
          消費者負擔，故在屬性上屬於間接稅的一種（張盛和
          、許慈美、吳月琴、莊水吉，銷售稅制度與實務，三
          民書局，2007.1，頁137參照）。為此，本件原告受
          惠智公司委託代為加工產品，實為整個產品產製過程
          中的一環，蓋後續尚有懋陽包裝公司（原名：陽明包
          裝公司）代為包裝產品填充後之後段處理。而被告僅
          以產品處理之公司有無機器設備為產製廠商之認定標
          準，但此一認定標準實有違我國商業代工交易之一般
          習慣，蓋商業交易中，無公司設立之名，卻有公司交
          易之實者或是無生產機器，卻能交付契約產品者，比
          比皆是，而該等廠商所以能依約履行，乃係是因其將
          所不能生產之產品，分發給各個單一加工廠，並在各
          個加工廠完成後，依序地往下個加工階段前進，直至
          最終完成後，再交付給原承包廠商，或依特約，逕交
          委託廠商。職是，今被告忽視其最終出貨的承包廠商
          （即惠智公司）於整件契約中占有絕大利潤之事實，
          僅因其無機器設備，而不對其課予應繳納之稅款，卻
          對其下游代工廠商課予超過其承包利潤之稅款，依前
          述課徵貨物稅款立法之意旨，課徵時點乃係於產品最
          終、最先進入市場之時，故被告所為之課徵行為，實
          有與貨物稅立法意旨相悖。故被告稱：「本件應就貨
          物稅稽徵的精神來觀察，而貨物稅係以貨物出廠的真
          實價格去稽徵。而從本件惠智公司並非產製廠商，必
          須由原告接受自惠智公司所接收所有的原料予以產製
          後，才有可能成為貨物稅稽徵的對象，故本件的委託
          人應該是台鹽公司，貨物稅條例第2條第1項第2款的
          委託與受託，應該從貨物的產製過程為整體的觀察，
          與民法委託合約的相對性，應作不同之觀察角度。」
          云云，則顯然違反向實質所得者即惠智公司課徵貨物
          稅之立法初衷。更重要的是，此例一出將使台灣整個
          商業交易有重大影響，使得加工之廠商人人自危，蓋
          被告得恣意選擇任一有機器設備之廠商予以課稅，而
          不顧其是否為產品最終之承包出貨廠商或其加工利潤
          是否足以應付最終貨物進入市場的稅款，實非貨物稅
          對於產制廠商立法之解釋初衷。
（二）縱認原告為產製廠商，其委託廠商亦為惠智公司，而非台
      鹽公司：
      １、按「稱委任者，謂當事人約定，一方委託他方處理事
          務，他方允為處理之契約」民法第528條定有明文。
          經查，本件原告與惠智公司訂有委任代工之契約書，
          故依前揭民法規定，其委任關係應存在於訴外人惠智
          公司（委任人）與原告（被委任人）間，而非原告與
          台鹽公司間，台鹽公司並非委託廠商，應無疑義。再
          者，依原告與惠智公司委託代工合約書第8點約定，
          可知雖台鹽公司有提供膠原蛋白於原告，惟此乃惠智
          公司另向台鹽公司購買或要求提供原料之契約，與原
          告及惠智公司間委託代工之契約關係無涉，且此種交
          易習慣於我國亦屬常見，自不可遽認惠智公司與台鹽
          公司彼此間之契約關係得約束原告，而逕認台鹽公司
          為原告之委託廠商，應無疑義。然，本件被告竟認台
          鹽公司為原告之委託廠商，有違民事契約相對性原則
          ，本件原處分以台鹽公司售與春天洋行系爭燕窩之銷
          售價格，核定完稅價格並對原告補稅裁罰，顯與法不
          符。
      ２、因此，依貨物稅條例第13條至第18條為完稅價格之計
          算。同條例第13條：「完稅價格之計算方法為，銷售
          價格÷（1+稅率）。」、第14條：「所謂銷售價格，
          指產製廠商當月銷售貨物與批發商之銷售價格」、第
          15條：「產製廠商接受其他廠商提供原料代製應稅貨
          物者，以委託廠商之銷售價格依前2條之規定計算完
          稅價格」及第17條:「產製廠商申報應稅貨物之銷售
          價格及完稅價格，主管稽徵機關於進行調查時發現有
          不合於第13條至第16之情事，應予調整者，應敘明事
          實檢附有關資料送請財政部賦稅署貨物稅評價委員會
          評定。」
      ３、若認本件原告縱為產製廠商，但僅是受惠智公司委託
          代工貨物，並未實際銷售貨物，自無上開條例第14條
          規定之銷售價格。而依上開條例第14條，所謂銷售價
          格，指「產製廠商」當月「銷售貨物與批發商」之銷
          售價格，指「產製廠商」當月「銷售貨物與批發商」
          之銷售價格。本件被告以台鹽公司銷售給春天洋行之
          價格，為第14條之銷售價格。但原告在本件為代工廠
          商，並無銷售貨物給批發商，故本件無從依據上開條
          例第14條認定銷售價格。而訴願決定以台鹽公司之銷
          售價格計算完稅價格，顯與上開條例第14條不符。此
          違法擴張解釋契約內容，曲解委託關係之法律意義所
          做成之訴願決定，原告實難甘服。
      ４、末查，本件復查決定書第3頁亦說明：「由台鹽公司
          提供膠原蛋白，惠智公司提供燕窩及副料，準此，縱
          認原告為產製廠商，然依前揭貨物稅條例第15條規定
          ，何以惠智、台鹽公司皆有提供原料下，得逕認委託
          廠商為台鹽公司而非惠智公司，被告本件處分實有理
          由未明之違法。
（三）若以原告為產製廠商，其完稅價格則應以惠智公司之銷售
      價格為核定依據：
      １、按解釋法律首須確定文義涵蓋之範圍，此即為文義解
          釋可能性。準此，依貨物稅條例第13條及第14條之規
          定：「應稅貨物之完稅價格應包括該貨物之包裝從物
          價格。國產貨物之完稅價格以產製廠商之銷售價格減
          除內含貨物稅額計算之。完稅價格之計算方法如左：
          完稅價格＝銷售價格／（１＋稅率）」、「前條所稱
          銷售價格，指產製廠商當月份銷售貨物予批發商之銷
          售價格；其無中間批發商者，得扣除批發商之毛利；
          其價格有高低不同者，應以銷售數量加權平均計算之
          。但有左列情形之一者，不得列入加權平均計算：一
          、以顯著偏低之價格銷售而無正當理由者。二、自用
          或出廠時，無銷售價格者。前項批發商之毛利，由財
          政部依實核算訂定之。」亦即，貨物稅條例第14條規
          定，所謂銷售價格係指「產製廠商」當月「銷售貨物
          與批發商」之銷售價格。故縱認原告為被告所指之產
          製廠商，則其銷售價格亦應以原告售予惠智公司之價
          格為準，惟被告竟以台鹽公司銷售給春天洋行之銷售
          價格，始為貨物稅條例第14條規定之銷售價格，並據
          以為補稅之依據，顯與上開規定有所矛盾。
      ２、原告應補徵貨物稅至多為16,174.095元，本件原處分
          實有違法，蓋產製廠商之銷售價格應為當月份銷售價
          格，即原告加工後銷售予惠智公司所請領之每瓶費用
          4元（參委託代工合約書第4點），依貨物稅條例第13
          條之規定，其每瓶完稅價格3.4783元（完稅價格＝銷
          售價格÷（１＋稅率），即4元÷（1+15%）＝3.4783
          元（小數點後五位四捨五入計），核定應補徵貨物稅
          為16,174.095元（完稅價格3.4783元×31,000瓶×15
          %＝16,174.095元）。並非如被告所辯稱，其完稅價
          格應為台鹽公司以禮盒包裝（6瓶一組）為單位、平
          均每瓶售價88.41元售予經銷商春天洋行，至市面陳
          售價格為平均每瓶500元，以台鹽公司銷售予春天洋
          行之每打銷售價格1,061元，而以其完稅價格896.5元
          【[1,061元（每打）－30（容器成本）]÷[1+15% ]
          ＝896.5元】為本件系爭燕窩之完稅價格云云，顯無
          理由。
（四）被告未盡職權調查義務，未經查明本件燕窩是否為「飲料
      」之應稅貨物，容有違誤：
      １、按行政程序法第36條規定：「行政機關應依職權調查
          證據，不受當事人主張之拘束，對當事人有利及不利
          事項一律注意。」另按，依行政訴訟法第136條準用
          民事訴訟法第277條：「當事人主張有利於己之事實
          者，就其事實有舉證之責任。但法律別有規定，或依
          其情形顯失公平者，不在此限。」之規定，則本件被
          告就租稅構成要件該當事實及行政裁罰該當事實暨其
          歸責條件，均應負舉證責任。除非如所得稅法第83條
          之1等法律設有明文，將舉證責任倒置由納稅義務人
          之原告負舉證責任，否則，即應由被告對上開事實負
          舉證責任，於被告就待證事項未盡舉證責任時，即應
          承受敗訴之不利裁判結果。最高行政法院94年度判字
          第527號判決即曾指明：「然按，舉證責任轉換，係
          將原應由稅捐機關就課徵稅捐之權利發生要件事實，
          負客觀舉證責任，轉為納稅義務人如無法證明課稅事
          實不存在時，即應負擔稅捐，使納稅義務人原有之程
          序上及實體上之地位，陷於不利之地位，足見舉證責
          任之轉換，實際上係在分配實體權利無法證明時之風
          險，應有法律明文規定或明確授權始得為之。」揆其
          裁判意旨，乃在闡明於無法律明文或法律明確授權之
          情形下，遽將舉證責任倒置，乃違反憲法第23條所揭
          示之法律保留原則，而為違法之裁判。行政機關與司
          法機關，均屬憲法機關，同受法律保留原則之拘束，
          並無二致，合先敘明。
      ２、另按，財政部84年11月24日台財稅第000000000號函
          釋，雖規定產製或進口燕窩類飲料應課稅，惟業經財
          政部賦稅署解釋，其固形量超過50％即為「罐頭食品
          」，依照上述規定非屬課徵飲料品貨物稅範圍。準此
          ，本件被告未盡職權調查義務，亦未提出舉證責任下
          ，而未能證明本件系爭貨物其固形量未達百分之五十
          ，被告即就本件全部系爭貨物予以補稅並予處罰，核
          有違誤。（台中高等行政法院92年度訴字第555號判
          決參照）
二、罰鍰3,473,930元部分：
（一）按稽徵機關核定納稅義務人有應補稅款若干者，除應依法
      為之外，更重視負擔之平等，故可運用「實質課稅主義」
      或「經濟觀察法」，不拘泥法律的形式外觀，而就負擔稅
      捐之經濟能力核實課徵，或於納稅義務人怠於協力時，進
      行推計課稅（所得稅法第83條參照）；相對地，若是稅捐
      違章裁處除須行為人構成法定裁罰客觀要件外，更重要的
      卻是行為人主觀要件，即是否有逃漏稅之故意或過失，此
      與補稅著重於納稅人事實上的負擔能力，不問納稅義務人
      主觀上有無獲取收益意思，顯有差異。亦即補稅與裁罰之
      本質差異，除反映於主觀構成要件不同外，兩者更適用不
      同的證據責任與證據法則。蓋稅捐違章裁罰本屬國家刑罰
      高權行使之一環，刑罰之一般原理原則，諸如「無罪責即
      無處罰」、「臆測科罰禁止」、「一罪不二罰」以及「人
      民無自證己罪義務」等，本於法治國原則基本要求，自不
      得謂全無適用餘地，合先敘明。
（二）再按「行政官署對於人民有所處罰，必須確實證明其違法
      之事實。倘不能確實證明違法事實之存在，其處罰即不能
      認為合法。」（行政法院39年度判字第2號判例）故被告
      應就所稱原告之違章事實，應依稅捐稽徵法第30條第1項
      、行政程序法第36條等規定應職權調查課稅構成要件事實
      及違章行為，進而將自由心證（行政程序法第43條）之結
      果，參酌行政程序法第96條第1項第2款之規定於行政裁罰
      處分書上載明違章之事實、理由及法令依據等法定事項。
      再者，對本件違章事實被告並負有「高度舉證責任」，以
      維護人民之財產權益。經查，被告僅以談話筆錄即片面認
      定原告有逃漏貨物稅之違章事實，顯已違反前開稅捐稽徵
      法等規定暨最高行政法院所揭示之上開原則。
（三）末查，本件貨物稅本稅補徵部分即已具有前述違誤之處，
      於本稅計算上之銷售價格、完稅價格有所疑問下，被告未
      就本件貨物稅裁罰部分，另提出符合「高度舉證責任」之
      證據，已違反「臆測科罰禁止」原則，僅以原告與利害關
      係人之談話筆錄為據，而有未另行依職權調查相關其他證
      據或保障原告對質詰問權利之違法。此外，推計課稅不得
      適用於稅捐裁罰部分，本件裁罰之具體金額竟以前揭有誤
      之貨物稅補稅金額，而按10倍之數額為裁罰結果，顯然違
      反裁罰部分不得以推計方式為之之間接違誤。
三、綜上以觀，被告核定原告為本件貨物稅之稅捐及裁罰對象，
    實已違反「絞殺禁止原則」或「半數原則」。蓋負擔租稅為
    附帶之社會義務，不能反客為主，超過應有及實有收益之半
    數（葛克昌，行政程序與納稅人基本權，翰盧圖書，2002.
    10，頁149參照）。亦即，任何之課稅行為皆必須保護納稅
    義務人於經濟生活之再生利益（黃俊杰，稅捐基本權，元照
    ，2006.9，頁77、78參照）。而本件台鹽的成品銷售價格每
    瓶約25.5元，而原告為惠智公司處理之代工價格每瓶僅有4
    元，而依被告所計算之貨物稅每瓶則是11.2元下，若從比例
    原則之所導引出之「絞殺性租稅禁止」要求，則租稅課徵權
    力之行為，不得造成絞殺之效果。而所課的「絞殺效果」，
    特別著重者為經濟上之意義，當租稅課徵所造成之效果，足
    以扼殺市場生機、使私領域中經濟陷於停滯時，即屬違反適
    當性及必要性之要求，構成對財產權利之絞殺。亦即，若課
    徵過重之稅賦使得納稅義務人對於租稅之義務履行陷於客觀
    上不可能等，均屬「絞殺」標準之典型（黃源浩，從「絞殺
    禁止」到「半數原則」：比例原則在稅法領域之適用，財稅
    研究，第36條，第1期，第151頁以下參照）。準此，本件原
    告所得預見之貨物稅核定完稅價格，只及於惠智公司將本件
    系爭燕窩於市場上出售之銷售價格而已，且燕窩一瓶代工費
    4元，卻要繳納11.2元，不論從「絞殺禁止原則」或「半數
    原則」以觀，皆已嚴重影響原告於經濟生活上之再生利益，
    侵害原告基於憲法第19條之稅捐基本權。
乙、被告主張：
一、本稅部分：
（一）按「貨物稅於應稅貨物出廠或進口時徵收之。其納稅義務
      人如左：．．．二、委託代製之貨物，為受託之產製廠商
      。」、「飲料品：凡設廠機製之清涼飲料品均屬之。其稅
      率如左：．．．二、其他飲料品從價徵收百分之十五。．
      ．．第一項所稱設廠機製，指左列情形之一：一、設有固
      定製造場所，使用電動或非電動之機具製造裝瓶（盒、罐
      、桶）固封者。．．．國內產製之飲料品，應減除容器成
      本計算其出廠價格。」、「應稅貨物之完稅價格應包括該
      貨物之包裝從物價格。國產貨物之完稅價格以產製廠商之
      銷售價格減除內含貨物稅額計算之。完稅價格之計算方法
      如左：完稅價格＝銷售價格/1＋稅率」、「產製廠商接受
      其他廠商提供原料，代製應稅貨物者，以委託廠商之銷售
      價格，依前二條之規定計算其完稅價格。」及「產製廠商
      應於開始產製貨物前，向工廠所在地主管稽徵機關申請辦
      理貨物稅廠商登記及產品登記。」為貨物稅條例第2條第1
      項第2款、第8條第1項第2款、第3項第1款、第4項、第13
      條、第15條及第19條所明定。次按「產製廠商應於開始產
      製前，依規定格式填具貨物稅廠商設立登記申請書，檢同
      廠商登記表等文件，送主管稽徵機關，經審查相符後准予
      登記。前項廠商登記表，應記載下列事項：一、廠商名稱
      、營利事業統一編號及地址。二、組織種類。三、資本總
      額。四、負責人姓名、出生年月日、國民身分證統一編號
      、戶籍所在地地址、職稱及其印鑑。五、廠外未稅倉庫之
      名稱及地址。六、主要機器設備之名稱及生產能量。」為
      貨物稅稽徵規則第10條所明定。又「廠商進口或產製之燕
      窩類飲料，核屬貨物稅條例第八條規定之應稅飲料品，應
      依法課徵貨物稅。」及「飲料品容器成本通常標準表：．
      ．．玻璃瓶100-280cc通常標準為每打三十元。」為財政
      部84年11月24日台財稅第000000000號及88年5月7日台財
      稅第881914166號函所釋示。
（二）查原告93年9月未依規定辦理產品登記，擅自產製應稅貨
      物「台廣珍膠原蛋白燕窩」出廠，有台鹽公司93年9月
      銷貨收入明細分類帳、銷貨發票及94年1月11日貨物稅產
      品登記申請書可稽，亦為其所不爭。就貨物稅稽徵實務觀
      之，凡設有固定製造場所之貨物稅廠商，使用電動或非電
      動之機具製造裝瓶「固封」清涼飲料品出廠時，即已完成
      該清涼飲料品之產製行為，並達於應課徵貨物稅之時點。
      查「台廣珍膠原蛋白燕窩」係台鹽公司於93年8月31日
      委託惠智公司代為產製（由台鹽公司提供膠原蛋白，惠智
      公司提供燕窩及副料），惠智公司非貨物稅廠商，該公司
      並無產製設備，亦無工廠登記證，乃由惠智公司委託原告
      代工產製，原告負責調配、充填、裝瓶等產製工作，有台
      鹽公司丙○○93年12月29日、惠智公司負責人許慧蘭94年
      1月25日及台芳食品廠副總經理蘇明芬同年3月15日至被告
      處之談話紀錄可稽。是原告既設有固定製造場所，並使用
      電動或非電動之機具製造裝瓶固封系爭貨物時，即該當貨
      物稅條例所稱之「產製廠商」。故原告主張「原告代工之
      部分尚屬中間流程並非最終階段．．．惠智公司尚須包裝
      加工等後續製產作業，系爭燕窩產品始得正式對外上市銷
      售，本件被告逕以原告為產製廠商，顯與法不符」乙節，
      洵不足採。綜上可知，原告係本件系爭貨物之納稅義務人
      ，自應負擔貨物稅之申報及繳納義務；至於其與惠智公司
      間若有關於稅負之約定，核係私人債權債務之關係，尚不
      影響其公法上之稅捐義務。
（三）又據台鹽公司與惠智公司於93年8月31日訂立「New Class
      ic膠原燕窩代工產製契約」載，第4條．．．（二）契約
      價金，除另有規定外，含乙方（即惠智公司）及其人員依
      中華民國法令應繳納之稅捐、規費．．．第6條．．．（
      二）貨物稅由乙方支付。另原告與惠智公司訂立委託代工
      合約書載，四、委託代工價格：每瓶新臺幣肆元整。五、
      貨物稅：由乙方（即原告）負責申報完納。稅費由甲方（
      即惠智公司）提供，惟乙方應於繳納稅費前三日通知甲方
      提出稅款，以便完納貨物稅。七、付款條件：．．．3.乙
      方應依法申報完納貨物稅。4.代工產品須經台鹽公司驗收
      合格。綜上，原告主張其僅為代工生產過程之一部分，惠
      智公司或台鹽公司始為產製廠商乙節，核不足採。
（四）本件完稅價格之計算，應以委託廠商台鹽公司出售予批發
      商春天洋行之銷售價格作為計算基準：按貨物稅條例所稱
      之完稅價格，係指能完整反應該貨物之製造成本及利潤者
      ，有貨物稅條例第16條後段規定及同條例第15條之立法意
      旨可供參考，合先陳明。查據原告與惠智公司訂立委託代
      工合約書載：四、委託代工價格：每瓶新臺幣肆元整。是
      原告向惠智公司請領之款項僅代工費而已；又惠智公司係
      向台鹽公司承作「台廣珍膠原蛋白燕窩」之代工公司，
      非實際銷售廠商，並以每瓶20元向台鹽公司生技一廠請領
      「代工款」（發票品名為燕窩加工），台鹽公司則以禮盒
      包裝（6瓶一組）為單位、平均每瓶售價88.41元售予經銷
      商春天洋行，至市面陳售價格為平均每瓶500元，是被告
      認為惠智公司之銷售價格，即所請領代工款，未包含台鹽
      公司提供之膠原蛋白成本，尚非真實出廠完稅價格，且系
      爭貨物之包裝從物（即外包裝盒子）亦由台鹽公司自行購
      買提供，業經證人即台鹽公司行銷管理師丙○○於鈞院96
      年7月12日準備程序到庭證述無訛（參見本院96年7月12日
      準備程序筆錄），如按貨物稅條例第15條規定暨立法意旨
      ，被告依首揭規定，以台鹽公司銷售予經銷商春天洋行之
      每打銷售價格1,061元計算每打完稅價格896.5元（[ 銷售
      價格1,061元/打-部頒容器成本30元/打]÷[1+稅率15%]）
      ，核定應補徵貨物稅347,393元（完稅價格896.5元/打×2
      ,583.333打×稅率15%），並無不合。
二、罰鍰部分：
（一）按「納稅義務人有左列情形之一者，除補徵稅款外，按補
      徵稅額處五倍至十五倍罰鍰：一、未依第十九條規定辦理
      登記，擅自產製應稅貨物出廠者。」為貨物稅條例第32條
      第1款所明定。
（二）原告於93年9月未依規定辦理產品登記，擅自產製應稅貨
      物出廠31,000罐（約2,583.333打），經被告核定補徵稅
      額347,393元，有台鹽公司93年9月銷貨收入明細分類帳、
      銷貨發票及94年1月11日貨物稅產品登記申請書可稽，違
      章事證足堪認定，被告依前揭規定按補徵稅額酌情減輕處
      10倍罰鍰3,473,900元，並無違誤，其所訴洵不足採。
    理  由
壹、程序部分：
    本件被告之代表人原為朱正雄局長，嗣變更為代理局長何瑞
    芳而向本院聲明承受訴訟，然其後又變更其代表人為乙○○
    局長並向本院聲明承受訴訟，經核於法並無不合，應予准許
    ，合先敘明。
貳、實體部分：
甲、本稅部分：
一、 按「貨物稅於應稅貨物出廠或進口時徵收之。其納稅義務
     人如左：一、國內產製之貨物，為產製廠商。二、委託代
     製之貨物，為受託之產製廠商。」、「飲料品：凡設廠機
     製之清涼飲料品均屬之。其稅率如左：．．．二、其他飲
     料品從價徵收百分之十五。．．．」「第一項所稱設廠機
     製，指左列情形之一：一、設有固定製造場所，使用電動
     或非電動之機具製造裝瓶（盒、罐、桶）固封者。．．．
     」「國內產製之飲料品，應減除容器成本計算其出廠價格
     。」、「應稅貨物之完稅價格應包括該貨物之包裝從物價
     格。國產貨物之完稅價格以產製廠商之銷售價格減除內含
     貨物稅額計算之。完稅價格之計算方法如左：完稅價格＝
     銷售價格/（1＋稅率）」、「產製廠商接受其他廠商提供
     原料，代製應稅貨物者，以委託廠商之銷售價格依前二條
     之規定計算其完稅價格。」及「產製廠商應於開始產製貨
     物前，向工廠所在地主管稽徵機關申請辦理貨物稅廠商登
     記及產品登記。」為貨物稅條例第2條第1項第1款、第2款
     、第8條第1項第2款、第3項第1款、第4項、第13條、第15
     條及第19條所明定。次按「產製廠商應於開始產製前，依
     規定格式填具貨物稅廠商設立登記申請書，檢同廠商登記
     表等文件，送主管稽徵機關，經審查相符後准予登記。前
     項廠商登記表，應記載下列事項：一、廠商名稱、營利事
     業統一編號及地址。二、組織種類。三、資本總額。四、
     負責人姓名、出生年月日、國民身分證統一編號、戶籍所
     在地地址、職稱及其印鑑。五、廠外未稅倉庫之名稱及地
     址。六、主要機器設備之名稱及生產能量。」「產製廠商
     未能依前項規定計算容器成本者，應按通常標準計算之。
     前項通常標準，由財政部賦稅署貨物稅評價委員會評定之
     。」為貨物稅稽徵規則第10條第1項及第43條第2項、第3項
     所明定。又「廠商進口或產製之燕窩類飲料，核屬貨物稅
     條例第八條規定之應稅飲料品，應依法課徵貨物稅。」及
     「飲料品容器成本通常標準表：．．．玻璃瓶100-280cc通
     常標準為每打三十元。」為財政部84年11月24日台財稅第
     000000000號及88年5月7日台財稅第881914166號函所釋示
     。
二、本件原告為貨物稅廠商，於93年9月未依規定辦理產品登記
    ，擅自產製應稅貨物「台廣珍膠原蛋白燕窩」出廠計2,58
    3.333打，違反貨物稅條例第19條規定，經被告查獲，核定
    補徵稅額347,393元，除補徵稅額，並依同條例第32條第1款
    規定，按補徵稅額處10倍罰鍰3,473,900元（計至百元止）
    等情，分別為兩造所自陳，並有核定稅額通知書及罰鍰處分
    書附原處分卷可稽，自堪認定。而原告提起本件行政訴訟無
    非以：（一）被告未證明系爭「台廣珍膠原蛋白燕窩」產
    品之固形量未達50%，而屬貨物稅條例之「飲料」應稅貨物
    ，遽對原告課稅，自有違誤。（二）原告僅從事系爭燕窩產
    品製造過程中之充填、裝瓶之代工工作，至其成品之最後完
    成階段則由惠智公司或台盬公司為之，原告並非系燕窩產品
    之產製廠商，故本件納稅義務人應為惠智公司或台鹽公司，
    與原告無涉。（三）原告係受惠智公司委任代工，並無實際
    銷售貨物，即無銷售價格可資計算完稅價格。況原告與台鹽
    公司間則無委任關係存在，故縱認原告為產製廠商，其委託
    廠商亦為惠智公司而非台鹽公司，則本件完稅價格應以原告
    售予惠智公司之價格計算，即以原告加工後銷售予惠智公司
    所請領之每瓶費用4元為準，被告以台鹽公司銷售予訴外人
    春天洋行之銷售價格計算，顯然違法。（四）原告為惠智公
    司代工價格每瓶僅有4元，而依被告所計算之貨物稅每瓶則
    是11.2元，其據以對原告補稅，顯然課予原告過重之租稅負
    擔，違反「絞殺禁止原則」或「半數原則」。（五）被告對
    原告之補稅既屬違誤，則又以該違誤之貨物稅補稅金額處罰
    原告，有裁罰不得以推計方式為之之間接違誤等語，資為論
    據。
三、經查：
（一）按「設廠機製之罐裝綠豆湯、花生湯等，依本部（72）臺
      財稅第三六二八六號函及（74）臺財稅第二四七七九號函
      規定之原則，應查明其內含固體量是否達到百分之五十，
      其內容量如未達百分之五十以上者，應按飲料品從價徵收
      百分之十五貨物稅。」為財政部79年11月1日台財稅字第7
      90367324號函釋在案。經查，系爭燕窩產品經被告送往經
      濟部標準檢驗局檢驗結果，每瓶內容物79.8公克，固形物
      為3.7公克，此有原告所不爭之該局96年3月14日00000000
      000號試驗報告附本院卷可憑，顯見上開產品之固形物並
      未達到50%，則其屬貨物稅條例之飲料品，自堪認定。原
      告訴稱系爭燕窩產品非貨物稅條例之應稅飲料品云云，洵
      非可採。
（二）次查，原告未依規定辦理產品登記而生產系爭「台廣珍
      膠原蛋白燕窩」出廠，有台鹽公司93年9月銷貨收入明細
      分類帳、銷貨發票及94年1月11日貨物稅產品登記申請書
      附原處分卷可稽。原告雖稱其僅係整個產製過程之中間代
      工廠商，並非完成上開貨物之產製廠商，本件之產製廠商
      應為惠智公司或台鹽公司云云。惟查，依貨物稅條例第2
      條第1項第1、2款及第15條規定，可知貨物稅係對貨物課
      徵之租稅，亦即為對國內產製之消費貨品，於貨物出廠時
      ，對生產廠商課徵，間接由消費者負擔之租稅。故為控制
      貨物之出廠狀況，以掌握稅源，避免逃稅，其納稅義務人
      原則上為產製廠商，惟如係委託代製之貨物，則以受託之
      產製廠商為納稅義務人，較能掌握貨物之出廠實際情況；
      又貨物稅條例所稱之出廠價格，並非指製造成本，而係指
      銷售價格，故在產製廠商接受其他廠商提供原料，代製應
      稅貨物之情形，因並無出廠價格（銷售價格），從而貨物
      稅條例第15條爰明定應以委託廠商之銷售價格為出廠價格
      ，以符貨物稅採從價計課原則。是貨物稅條例既係以稅捐
      稽徵之角度決定對特定之貨物課稅，並定其納稅義務人及
      完稅價格，則某項物品是否已該當貨物稅課徵課體之「貨
      物」而得於其出廠時對之課稅，暨該項貨物之委託受託產
      製關係等，自應就該貨物的整個產製過程予以綜合觀察，
      至於產製貨物過程中上下游廠商所發生之契約關係如何，
      尚非所問。
（三）經查，系爭貨物為「台廣珍膠原蛋白燕窩」，為貨物稅
      條例所課徵之「飲料品」貨物，是應審究者，闕為其於何
      階段即成為課稅對象之「飲料品」？查上開飲料品係台鹽
      公司於93年8月31日委託惠智公司代為產製（由台鹽公司
      提供膠原蛋白，惠智公司提供燕窩及副料），雙方於訂立
      之「New Classic膠原燕窩代工產製契約」第4條及第6條
      已約明：「．．．(二)契約價金，除另有規定外，含乙方（
      即惠智公司）及其人員依中華民國法令應繳納之稅捐、規
      費．．．。」「．．．貨物稅由乙方支付。」有該份契約
      書附原處分卷可稽。惟因惠智公司並非貨物稅廠商，並無
      產製設備，亦無工廠登記證，乃由惠智公司轉由原告代工
      產製，依原處分卷附原告與惠智公司訂立之委託代工合約
      書第5條：「貨物稅：由乙方（即原告）負責申報完納。
      稅費由甲方（即惠智公司）提供，惟乙方應於繳納稅費前
      三日通知甲方提出稅款，以便完納貨物稅。甲方應提供完
      整資訊及完稅價格予乙方。」第7條：「付款條件：1.乙
      方應於代工產製期間，每日傳真產製日報表、Q.C報表及
      製造過程品管Q.C報表予甲方。2.乙方請款時應檢附貨物
      簽收單、發票、產品檢驗合格報告（檢驗費用由甲方支付
      ）。3.乙方應依法申報完納貨物稅。4.代工產品須經台鹽
      公司驗收合格。」第8條：「本代工產品係由甲方提供原
      物料，乙方負責充填、製造、殺菌、包裝、品檢及製造過
      程Q.C，乙方製造之產品品質須符合安全衛生標準。」等
      詞；參以證人即參與台鹽公司與惠智公司締約之台鹽公司
      行銷管理師丙○○於被告調查時稱：「本公司有銷售但無
      產製上揭產品（即台廣珍膠原蛋白燕窩），本公司係委
      託惠智公司代為產製並指明貨物稅完稅廠家為乙方即惠智
      公司負責。．．．本公司提供膠原蛋白，而燕窩及副料全
      由惠智公司負責。」及其於本院審理時證稱：「惠智公司
      本來就有廣珍燕窩這個品牌，台鹽要跨入這個領域，就必
      須找一個知名品牌來代工，那時才會與惠智公司洽談合作
      成立台鹽惠智膠原蛋白燕窩。（問：原料如何提供？）我
      們僅提供膠原蛋白，其他則是由惠智公司製作至成品交付
      台鹽。（問：所謂成品為何？）即罐頭外面的商標及標籤
      包裝到整個禮盒包裝完成。一開始我們以為惠智公司自己
      製作，後來知道他有轉包出去。（問：合約第6條第2款有
      約定貨物稅由惠智公司支付，其原因為何？）因為台鹽公
      司沒有販賣這類飲料的經驗，而這牽涉到貨物稅我們比較
      不清楚，惠智公司比較有這方面的經驗，所以請惠智公司
      估價時，將貨物稅包含進去。合約中途才知道台芳食品廠
      有參與。（問：何以原處分卷第123頁，你們開立的發票
      項目是開立燕窩加工？）因為這合約為燕窩代工合約。（
      問：為何你們的契約為膠原燕窩代工產製契約而非燕窩產
      製契約？是否表示膠原蛋白的價格沒有含蓋進去？）我們
      的價格都有報給惠智公司，因為這部分都要由惠智公司申
      報貨物稅。所以這個發票並沒有包含膠原蛋白的價格在裡
      面。（問：證人是否知道台芳食品廠所製作完成的膠原蛋
      白的產品一部分？）就我知道整個加工過程都是台芳食品
      廠進行。（問：加工完成是裸罐，還是有包裝？）我向惠
      智公司收到貨物的時候，外包裝就已經完成。（問：惠智
      公司如何交付貨物？）惠智公司與台芳食品廠聯絡好，因
      為他們才是契約的兩方，而包裝是一段、一段的，包裝禮
      盒是由惠智公司負責，而外包標籤則是於台芳公司完成。
      再由惠智公司送到我們的廠。（問：台鹽公司委託納給惠
      智公司代工的價格，如何計算？）是以罐來計價。（問：
      盒子的成本如何計算？）台鹽公司自己購買，再交由惠智
      公司去包裝。」等語；以及證人即惠智公司負責人許慧蘭
      於被告調查時稱：「本公司並非自行產製，係轉委託台芳
      食品廠代製。．．本公司並無該項產製設備，也無工廠登
      記證，故轉委託有該項生產設備的廠商台芳食品廠來生產
      。」等語；暨證人即接受惠智公司委任作系爭燕窩產品禮
      盒包裝工作之懋陽生化有限公司總經理於本院審理時證稱
      ：「懋陽公司係作包裝的工作，是指入盒及貼標籤。（問
      ：標籤貼於何處？）貼在瓶子上面。（問：成品來的時候
      是什麼樣子？）已經蓋好蓋子可以食用了，當時有的瓶子
      已經有貼（標籤）我們僅是幫忙修改，但沒有貼的部分就
      幫他貼好入盒。（問：何人委託你們包裝作業？）是惠智
      公司許慧蘭委託的。（問：幾瓶入一盒？）4瓶或6瓶不一
      定。（問：是否每瓶都需要你修改？）沒有？（問：已經
      貼好（標籤）的比例高不高?）不多，但大部分都是出貨
      來不及包裝才由我幫忙修補，我主要承攬的工作都是外包
      裝入盒。」等語，此外，原告亦自承其所作的工作是原料
      裝填入罐及貼標籤等語（見本院96年7月12日準備程序筆
      錄），綜上各情可知系爭燕窩產品雖係訴外人惠智公司向
      台鹽公司承攬而來，然因惠智公司本身並無產製設備，乃
      又再將之轉由原告承攬代工，而由原告採取來自台鹽公司
      及惠智公司提供之原料予以裝填入罐、加蓋、固封並於瓶
      身外貼上產品標籤使之成為具有品牌之飲料品，足見系爭
      產品係由原告予以產製完成而成為貨物稅課徵標的之「飲
      料品」甚明。是系爭「台廣珍膠原蛋白燕窩」之飲料品
      乃起於台鹽公司之委託產製，雖中間透過惠智公司之再轉
      包，惟該飲料品確係終於原告之受託予以產製完成，甚為
      明確。則依貨物稅條例第2條第1項第2款規定，原告自為
      該飲料品出廠時申報貨物稅之納稅義務人，自堪認定。至
      於該飲料品之後之禮盒包裝，充其量僅為銷貨者台鹽公司
      為吸引消費者所給予該貨物之裝飾，並不影響系爭貨品於
      原告階段時已為產製完成之飲料品之事實。從而，被告以
      原告為系爭飲料品之受託製產廠商，為貨物稅條例第2條
      第1項第2款規定之納稅義務人，應於系爭飲料品出廠時申
      報繳納貨物稅，且應依同條例第15條規定以台鹽公司銷售
      該飲料品予批撥商春天洋行之銷售價格定其完稅價格，洵
      無違誤。至於財政部88年11月11日台財稅第881957736號
      函所稱現行貨物稅條例第1條及第2條所稱之「產製」，係
      指在市場行銷前可提高應稅貨物附加價值之一切行為，如
      ：生產、製造、包裝、改裝、改製等行為等語，係針對該
      函釋個案○○製藥公司接受廠商提供自國外原裝進口之大
      桶裝濃縮果漿酵素，直接分裝為瓶裝出廠銷售，其可增加
      附加價值之改分裝行為核屬上述產製之行為所為之解釋，
      易言之，何種行為構成產製貨物稅條例之貨物行為，應就
      該貨物之產製過程予以綜合觀察，非謂將某一貨物之產製
      過程予以切割，而認生產、製造、包裝均獨立該當貨物稅
      條例第1條及第2條所稱之「產製」，亦非謂貨物一定要到
      達銷貨前之包裝完成，始謂「產製」完成。由是，原告訴
      稱其僅係從事系爭燕窩飲料品製造過程中之充填、裝瓶之
      代工工作，至其成品之最後完成階段則由惠智公司或台盬
      公司為之，原告並非系燕窩產品之產製廠商，故本件納稅
      義務人應為惠智公司或台鹽公司，與原告無涉。且原告係
      受惠智公司委任代工，並無實際銷售貨物之銷售價格可資
      計算完稅價格；又原告與台鹽公司間則無委任關係存在，
      故縱認原告為產製廠商，其委託廠商亦為惠智公司而非台
      鹽公司云云，洵無可採。
（四）次按貨物稅條例所稱之完稅價格，係指能完整反應該貨物
      之製造成本及利潤者，此觀貨物稅條例第16條後段規定及
      前述同條例第15條之立法意旨自明。查原告與惠智公司訂
      立委託代工合約書載：四、委託代工價格：每瓶新臺幣肆
      元整。是原告向惠智公司請領之款項僅代工費而已；又惠
      智公司係向台鹽公司承作「台廣珍膠原蛋白燕窩」之代
      工公司，非實際銷售廠商，並以每瓶20元向台鹽公司生技
      一廠請領「代工款」（發票品名為燕窩加工），台鹽公司
      則以禮盒包裝（6瓶一組）為單位、平均每瓶售價88.41元
      售予經銷商春天洋行，至市面陳售價格為平均每瓶500元
      ，為原告所不爭，並有統一發票附原處分卷可稽，是被告
      認為惠智公司之銷售價格，即所請領代工款，未包含台鹽
      公司提供之膠原蛋白成本，尚非真實出廠完稅價格，且系
      爭貨物之包裝從物（即外包裝盒子）亦由台鹽公司自行購
      買提供，業經證人即台鹽公司行銷管理師丙○○於本院96
      年7月12日準備程序到庭證述無訛，則依貨物稅條例第15
      條規定，被告依首揭規定，以台鹽公司銷售予經銷商春天
      洋行之每打銷售價格1,061元計算每打完稅價格896.5元（
      [ 銷售價格1,061元/打-部頒容器成本30元/打]÷[1+稅率
      15%]），核定應補徵貨物稅347,393元（完稅價格896.5元
      /打×2,583.333打×稅率15%），並無不合。原告訴稱縱
      認其為系爭貨物之產製廠商，然本件完稅價格應以原告售
      予惠智公司之價格計算，即以原告加工後銷售予惠智公司
      所請領之每瓶費用4元為準，不應以台鹽公司銷售予訴外
      人春天洋行之銷售價格計算云云，顯係對法律之誤解，洵
      無可採。況且，依前述原告與惠智公司訂立之契約第5條
      ：「貨物稅：由乙方（即原告）負責申報完納。稅費由甲
      方（即惠智公司）提供，惟乙方應於繳納稅費前三日通知
      甲方提出稅款，以便完納貨物稅。甲方應提供完整資訊及
      完稅價格予乙方。」及第7條：「．．3.乙方應依法申報
      完納貨物稅。4.代工產品須經台鹽公司驗收合格。」之內
      容觀之，原告對於其負有申報繳納系爭飲料品貨物稅之義
      務，及台鹽公司為系爭飲料品之委託產製廠商乙節，早已
      明知，並無不可預測其銷售價格情事，尤其原告所應繳納
      之系爭飲料品之貨物稅費亦得依約向惠智公司收取，並無
      損原告之所得收取之代工利潤，故原告徒以其為惠智公司
      代工價格每瓶僅有4元，然本件貨物稅每瓶則高達11.2元
      ，如課予原告申報繳納之義務，顯然課予原告過重之租稅
      負擔，違反「絞殺禁止原則」或「半數原則」云云，即無
      可採。
乙、罰鍰部分：
（一）按「納稅義務人有左列情形之一者，除補徵稅款外，按補
      徵稅額處五倍至十五倍罰鍰：一、未依第十九條規定辦理
      登記，擅自產製應稅貨物出廠者。」為貨物稅條例第32條
      第1款所明定。
（二）原告於93年9月未依規定辦理產品登記，擅自產製應稅貨
      物出廠31,000罐（約2,583.333打），應補徵稅額347,393
      元，已詳如前述，以其身為貨物稅之產製廠商，對於其產
      製之貨物應注意依規定辦理登記始得產製出廠，亦無不能
      注意情事，則其怠於辦理產品登記逕自產製系爭貨物出廠
      ，縱非故意，亦有過失，違章事證足堪認定，被告依前揭
      規定按補徵稅額酌情減輕處10倍罰鍰3,473,900元，並無
      違誤，亦無以推計課稅處罰之問題，原告主張被告對原告
      之補稅既屬違誤，則又以該違誤之貨物稅補稅金額處罰原
      告，有裁罰不得以推計方式為之之間接違誤云云，殊無可
      採。
丙、綜上所述，原告之主張並無可採，從而被告以原告為貨物稅
    廠商，於93年9月未依規定辦理產品登記，擅自產製應稅貨
    物「台廣珍膠原蛋白燕窩」出廠計2,583.333打，違反貨
    物稅條例第19條規定，乃核定補徵稅額347,393元，並依同
    條例第32條第1款規定，按補徵稅額處10倍罰鍰3,473,900元
    （計至百元止），並無違誤。訴願決定予以維持，亦無不合
    。原告起訴意旨求為撤銷，為無理由，應予駁回。又本件事
    證已臻明確，兩造其餘主張，核與判決之結果無影響，爰不
    逐一論述，併此敘明。
據上論結，本件原告之訴為無理由，依行政訴訟法第195條第1項
後段、第98條第1項前段，判決如主文。
中　　華　　民　　國　　96　　年　  12　　月　 20  　 日
                  第二庭審判長法  官　　江幸垠
                              法  官　  許麗華
                              法  官　  簡慧娟
以上正本係照原本作成。
如不服本判決，應於判決送達後20日內向本院提出上訴書狀，其
未表明上訴理由者，應於提起上訴後20日內向本院提出上訴理由
書（須按對造人數附繕本）；如於本判決宣示或公告後送達前提
起上訴者，應於判決送達後20日內補提上訴理由書（須附繕本）
。未表明上訴理由者，逕以裁定駁回。
中　　華　　民　　國　　96　　年　  12　　月　 20  　 日
　　　　　　　　　　　　　　　書記官    楊曜嘉
